【裁判字號】    97,台非,569
【裁判日期】    971218
【裁判案由】    竊盜
【裁判全文】
最高法院刑事判決              九十七年度台非字第五六九號
上  訴  人   最高法院檢察署檢察總長
被      告   甲○○
上列上訴人因被告竊盜案件，對於台灣板橋地方法院中華民國九
十七年二月二十九日第一審確定判決（九十七年度易字第一八五
號；起訴案號：台灣板橋地方法院檢察署九十六年度偵字第二八
０七七號），認為違背法令，提起非常上訴，本院判決如下：
    主  文
原判決關於累犯、宣告之主刑及定執行刑部分均撤銷。
甲○○毀壞門扇竊盜，處有期徒刑柒月；又毀壞門扇於夜間侵入
住宅竊盜，處有期徒刑捌月。應執行有期徒刑壹年壹月。
    理  由
非常上訴理由稱：「一、按判決適用法則不當者，為違背法令，
刑事訴訟法第三百七十八條定有明文。又受徒刑之執行完畢，或
一部之執行而赦免後，五年以內故意再犯有期徒刑以上之罪者，
為累犯，加重其刑至二分之一，亦為刑法第四十七條第一項所明
定。經查本件被告甲○○前於民國九十三年間因違反毒品危害防
制條例案件，經台灣板橋地方法院以九十三年度訴字第二０五四
號判處應執行有期徒刑一年四月，於九十四年五月十七日確定；
又於九十四年間因竊盜案件，經同院以九十四年度簡字第八六七
號判處有期徒刑六月，於九十四年五月十九日確定；復於同年再
犯搶奪及詐欺案件，經同院以九十四年度訴字第九三三號判處有
期徒刑八月，於九十四年七月十四日確定。上開各罪，經貴院以
九十五年度台非字第二六號判決定應執行刑為有期徒刑二年四月
，自九十四年六月二日起算刑期，嗣於九十五年十一月八日縮短
刑期假釋出監。惟於假釋期間另犯他罪經撤銷假釋，原應執行殘
餘刑期七月又十九日，但因中華民國九十六年罪犯減刑條例於九
十六年七月十六日開始施行，上開各罪經台灣板橋地方法院以九
十六年度聲減字第三四六九號裁定減刑，並定應執行刑為有期徒
刑一年二月，因已執行一年五月又六日，已無殘餘刑期可供執行
，不論依原確定判決認定其執行完畢日期為九十六年七月十六日
，抑參照貴院八十四年台非字第四四號判例意旨認其執行完畢日
期為檢察官簽請指揮執行完畢報結核准之日即九十六年九月十一
日，而被告甲○○犯本件竊盜罪之時間為九十六年六月二十五日
下午十六時許，以自備小木棍一支，穿破紗門並伸入大門欄杆勾
開陳恆漢住處門鎖進入屋內竊得新台幣（下同）一千元得手逃逸
；又於同年六月二十九日晚間二十三時三十分許，又以自備之金
屬製伸縮鑰匙，撬開李光明住處大門旁之鐵捲門控制箱蓋，再按
扭開啟鐵捲門後入內竊取數位相機一部、金戒指二只及現金一千
元等情，其犯罪時間均在前案執行完畢之前，揆諸前揭規定，自
與累犯之成立要件不符，不能成立累犯，詎原確定判決竟誤以被
告本案犯罪時間在前案執行完畢日期五年以內所為，認定為累犯
，並依刑法第四十七條第一項規定加重其刑，自有適用法則不當
之違背法令。二、案經確定，且不利被告，爰依刑事訴訟法第四
百四十一條、第四百四十三條提起非常上訴，以資糾正。」等語
。
本院按：「受徒刑之執行完畢，或一部之執行而赦免後，五年以
內故意再犯有期徒刑以上之罪者，為累犯，加重本刑至二分之一
。」為刑法第四十七條第一項所明定。自其反面解釋，倘尚未受
有期徒刑執行完畢，或執行、赦免後已超過五年者，不成立累犯
，無加重其刑之適用。本件被告甲○○前於民國九十三年間因違
反毒品危害防制條例案件，經台灣板橋地方法院（下稱板橋地院
）判處徒刑一年四月確定；復於九十四年間先後因竊盜、搶奪及
詐欺案件，經同院分別判處徒刑六月、八月確定。嗣經本院就上
開各罪定應執行刑為有期徒刑二年四月（九十五年度台非字第二
六號），執行後，於九十五年十一月八日因縮短刑期、假釋出監
。惟於假釋期間另犯他罪經撤銷假釋，應執行殘刑七月又十九日
，另因中華民國九十六年罪犯減刑條例於九十六年七月十六日施
行，經板橋地院以九十六年度聲減字第三四六九號裁定減刑，並
定應執行刑為有期徒刑一年二月，有各相關資料附卷可稽，是因
前已執行一年五月又六日，已無殘刑可供執行。足見被告於九十
六年七月十六日減刑條例生效前，仍處於撤銷假釋、應執行殘刑
之狀態，必該減刑條例生效後，始生已無殘刑而執行完畢之情形
，故上開各罪所宣告之徒刑，其刑期應以九十六年七月十六日即
該減刑條例施行日作為執行完畢之日。從而，原確定判決認定被
告犯本件竊盜罪之時間為九十六年六月二十五日下午十六時許，
以自備小木棍一支，穿破紗門並伸入大門欄杆勾開陳恆漢住處門
鎖進入屋內竊得新台幣（下同）一千元得手逃逸；另於同年月二
十九日晚間二十三時三十分許，以自備之金屬製伸縮鑰匙，撬開
李光明住處大門旁之鐵捲門控制箱蓋，再按扭開啟鐵捲門後入內
竊取數位相機一部、金戒指二只及現金一千元等情，其各犯罪時
間均在前案執行完畢（九十六年七月十六日）之前，自不能構成
累犯。乃原審未察，遽論以累犯，並加重其刑，顯然違背法令。
案經確定，且不利於被告，非常上訴意旨執以指摘，洵有理由，
應由本院將原判決關於累犯、宣告之主刑及定執行刑部分均撤銷
，另行判決如主文第二項所示，以資救濟。
據上論結，應依刑事訴訟法第四百四十七條第一項第一款，刑法
第三百二十一條第一項第二款、第一款、第五十一條第五款，判
決如主文。
中    華    民    國  九十七  年   十二   月   十八   日
                      最高法院刑事第十一庭
                          審判長法官  花  滿  堂
                                法官  黃  正  興
                                法官  陳  東  誥
                                法官  林  錦  芳
                                法官  洪  昌  宏
      本件正本證明與原本無異
                                      書  記  官
中    華    民    國  九十七  年   十二   月  二十五  日
                                                      K


司法院資訊處製作；財團法人民間司法改革基金會備份。
